臺灣屏東地方法院民事裁定
111年度消債清字第11號
聲  請  人  
即 債務 人  劉淑君  




代  理  人  劉彥伯律師
上列當事人聲請消費者債務清理事件，本院裁定如下：
    主  文
債務人劉淑君自民國111年7月22日中午12時起開始清算程序。
命司法事務官進行本件清算程序。
    理  由
一、按更生方案未依消費者債務清理條例（下稱消債條例）第59
    條、第60條規定可決時，除有該條例第12條、第64條規定之
    情形外，法院應以裁定開始清算程序，消債條例第61條第1
    項定有明文。又法院開始清算程序之裁定，應載明其年、月
    、日、時，並即時發生效力，復為消債條例第83條第1 項所
    明定。
二、經查：
  ㈠聲請人前聲請更生，經本院以109年度消債更字第53號裁定自
    民國109年10月26日中午12時起開始更生程序。旋聲請人於
    更生程序進行中之110年2月23日，提出分6年、72期、每期
    清償新臺幣（下同）10,000元、清償總額720,000元之更生
    方案，而未獲債權人會議可決，經核閱109年度司執消債更
    字第96號更生事件全卷自明。是本件更生方案未經債權人會
    議可決之事實，首堪認定。
  ㈡關於聲請人之收入部分，聲請人現於信實公寓大廈管理維護
    股份有限公司擔任員工，每月所得約為33,000元，有員工薪
    資明細可佐，堪信屬實。至聲請人之支出部分，聲請人陳稱
    每月必要支出費用16,000元，雖未提出全部單據供本院審酌
    ，惟低於依消債條例第64條之2第1項規定，以111年衛生福
    利部公告每人每月最低生活費之1.2倍計算之數額17,076元
    ，應屬確實。
  ㈢聲請人名下有台灣人壽保險股份有限公司之保單，其價值準
    備金為14,632元，有台灣人壽保險股份有限公司函可佐，堪
    認聲請人之財產有清算價值。另聲請人名下固有普通重型機
    車1輛，惟經核閱核閱109年度司執消債更字第96號更生事件
    全卷未見有何價值認定之單據，先不予計算清算價值，附此
    說明。本院審酌聲請人提出之更生方案，以其於更生方案履
    行期間可處分所得總額2,376,000元（計算式：33,000×72＝2
    ,376,000），扣除必要生活費共計1,152,000元（計算式：1
    6,000×72＝1,152,000）後，所剩餘額為1,224,000元（計算
    式：2,376,000－1,152,000＝1,224,000），再加計14,632元
    ，共為1,238,632元（計算式：1,224,000＋14,632＝632,278
    ）。而依消債條例第64條之1規定，至少須逾9/10即1,114,7
    69元（計算式：1,238,632×9/10＝1,114,769，小數點以下四
    捨五入）已用於清償，始足認聲請人已盡力清償，惟聲請人
    提出之更生方案清償總額為720,000元，尚低於上開金額，
    難認已盡力清償。
三、綜上，本件與消債條例第64條第1項前段關於得逕行裁定認
    可更生方案此規定之要件不合。又本件亦查無消債條例第12
    條規定之情形，則本院自得依消債條例第61條第2項規定，
    於向聲請人、債權人曉諭更生程序轉換為清算程序之法律效
    果，使其等有陳述意見之機會後，依同條第1項規定裁定開
    始清算程序，並命司法事務官進行本件清算程序。至同條第
    3項固規定：「第1項裁定得為抗告，並於裁定確定時，始得
    進行清算程序」，惟參於101年1月4日增訂該規定之立法理
    由，係指倘聲請人爭執本件有消債條例第12條、第64條所定
    情形，而不應受法院開始清算程序之裁定者，得提起抗告以
    為救濟，且於本裁定確定時，始由司法事務官進行清算程序
    ，並非指各債權人均得對本裁定提起抗告，附此敘明。
四、依首開規定，裁定如主文。
中　　華　　民　　國　　111 　年　　7 　　月　　22　　日
                  民事庭  法　官　彭聖芳
正本係照原本作成。
如不服本裁定應於送達後10日內向本院提出抗告狀，並繳納抗告
費新臺幣1,000元。
中　　華　　民　　國　　111 　年　　7 　　月　　22　　日
                          書記官  孫秀桃